【裁判字號】    98,抗,236
【裁判日期】    980707
【裁判案由】    聲請減刑
【裁判全文】
臺灣高等法院高雄分院刑事裁定           98年度抗字第236號
抗  告  人
即受刑人    甲○○
上列抗告人因聲請減刑案件，不服臺灣高雄地方法院中華民國98
年5 月21日裁定（98年度聲減字第95號），提起抗告，本院裁定
如下：
    主  文
原裁定撤銷，發回臺灣高雄地方法院。
    理  由
一、按中華民國96年罪犯減刑條例自96年7 月16日施行，其第8
    條第1 項規定：「依本條例應減刑之罪，已經判決確定尚未
    執行或執行未完畢者，由檢察官或應減刑之人犯聲請最後審
    理事實之法院裁定之。」故聲請減刑，以應減刑之罪已判決
    確定，而於中華民國96年罪犯減刑條例施行之日，尚未執行
    或執行未完畢者為限，如於該條例施行之前，其刑已執行完
    畢者，即無再予減刑可言。又86年11月26日增訂公布、同年
    月28日施行之刑法第79條之1 第5 項雖規定：「經撤銷假釋
    執行殘餘刑期者，有期徒刑於全部執行完畢後，再接續執行
    他刑，第1 項有關合併計算執行期間之規定不適用之。」亦
    即二以上徒刑併執行者，刑法第77條所定「得許假釋」最低
    應執行之期間，合併計算之規定，於撤銷假釋執行殘餘刑期
    之情形，不適用之。於此情形，經撤銷假釋執行殘餘刑期者
    ，其有期徒刑之殘餘刑期，於全部執行完畢時，即應認為已
    執行完畢，不再與嗣後接續執行之他刑，合併計算執行期間
    ，從而殘餘刑期之執行，與接續執行之他刑，其刑期應分別
    計算。但86年11月26日增訂公布、同年月28日施行之刑法施
    行法第7 條之1 第2 項則規定：「因撤銷假釋執行殘餘刑期
    ，其撤銷之原因事實發生在86年刑法第79條之1 修正施行前
    者，依修正前之刑法第79條之1 規定合併計算其殘餘刑期與
    他刑應執行之期間。但其原因事實行為終了或犯罪結果之發
    生在86年刑法第77條修正施行後者，不在此限。」亦即二以
    上有期徒刑併執行者，其中一有期徒刑因撤銷假釋而執行殘
    餘刑期時，倘其撤銷假釋之原因事實發生在前開刑法第79條
    之1 第5 項增訂施行前者，其殘餘刑期雖已全部執行完畢，
    仍應適用刑法第77條所定「得許假釋」最低應執行之期間，
    合併計算之規定，與其他併執行之有期徒刑，合併計算執行
    期間，即難認該撤銷假釋之有期徒刑已執行完畢。
二、本件原裁定以：抗告人因肅清煙毒條例案件，經該院80年度
    訴字第859 號判處有期徒刑3 年10月、褫奪公權2 年確定（
    下稱第一罪），於82年7 月29日假釋出監；於假釋期間，又
    因肅清煙毒條例案件，經本院83年度上訴字第1547號判處有
    期徒刑3 年2 月、褫奪公權2 年確定（下稱第二罪）；嗣第
    一罪經撤銷假釋，執行殘刑1 年3 月28日，以上兩罪之刑期
    起算日期為84年2 月24日，應於88年8 月17日執行期滿，有
    臺灣高等法院被告前案紀錄表、臺灣高雄地方法院檢察署檢
    察官84年緝執字第568 號、第568-1 號執行指揮書可稽，認
    抗告人所犯以上兩罪業於88年8 月17日執行完畢，因而駁回
    減刑之聲請，固非無見。惟查：抗告人所犯第二罪，原有之
    刑期係自84年2 月24日起算，至87年4 月20日期滿；第一罪
    經撤銷假釋後，其殘餘刑期1 年3 月28日，則自87年4 月21
    日起執行，至88年8 月17日期滿。抗告人於假釋中另犯他罪
    ，復因部分得為減刑而經裁定減刑，並與其他不應減刑之罪
    定應執行刑為有期徒刑16年7 月確定，有本院96年聲減字第
    2346號裁定可稽；其刑期亦自84年2 月24日起算，至107 年
    10月26日期滿。抗告人所犯第一罪所應執行之殘刑，倘於88
    年8 月17日即已執行期滿，但抗告人被撤銷假釋之原因事實
    ，發生之時間既在刑法第79條之1 第5 項增訂施行前，其殘
    餘之刑期與之後其他犯罪之刑期，何以不得合併計算執行期
    間？何以其後所犯他罪之刑期，期間之始日係與殘餘之刑期
    間始日完全相同？該殘餘刑期是否確已執行完畢，原審對此
    未予查證及說明，卷內資料亦欠周詳，其適用法律當否，本
    院即無憑審酌。抗告意旨以此指摘原裁定不當，尚非全無理
    由，應由本院將原裁定撤銷，由原審法院查明後更為妥適之
    裁定。又殘餘刑期是否執行完畢，既關係是否得為減刑，且
    關係抗告人得否據以聲請再與其他犯罪合併定執行刑，而原
    審既併將定執行刑部分予以駁回，本院亦應一併發回，併此
    敘明。
三、據上論結，應依刑事訴訟法第413 條前段，裁定如主文。
中    華    民    國    98    年    7     月    7     日
                  刑事第五庭    審判長法  官  曾永宗
                                      法  官  任森銓
                                      法  官  王伯文
以上正本證明與原本無異。
不得再抗告。
中    華    民    國    98    年    7     月    7     日
                                      書記官  黎  珍


司法院資訊處製作；財團法人民間司法改革基金會備份。
